【裁判字號】    92,重上,52
【裁判日期】    921015
【裁判案由】    返還股金
【裁判全文】
臺灣高等法院臺中分院民事判決       九十二年度重上字第五二號
      上  訴  人  甲○○
                  丁  ○
      被  上訴人  乙○○
                  丙○○
      被  上訴人  戊○○
右當事人間請求返還股金事件，上訴人對於中華民國九十二年二月二十四日臺灣臺中
地方法院九十一年度重訴字第一三五六號第一審判決，提起上訴，本院於九十二年十
月一日言詞辯論終結，判決如下：
    主    文
原判決廢棄。
被上訴人應給付上訴人新台幣壹仟萬元，及自民國九十一年十二月二十一日起，至清
償日止，按週年利率百分之五計算之利息。
第一、二審訴訟費用由被上訴人負擔。
本判決於上訴人以新臺幣參佰參拾參萬元為被上訴人供擔保後，得假執行；但被上訴
人如於假執行程序實施前，以新台幣壹仟萬元為上訴人預供擔保，得免為假執行。
    事    實
甲、上訴人方面：
壹、聲明：
一、原判決廢棄。
二、被上訴人應給付上訴人新台幣（下同）壹仟萬元整，及自起訴狀繕本最後送達被
    上訴人之翌日起至清償日止，按年息百分之五計算之利息。
三、第二項聲明，上訴人願供擔保，請准予宣告假執行。
貳、陳述：除與原判決記載相同者，茲引用之外，補稱：
一、上訴人之請求權基礎係原審卷附兩造訂於民國（下同）九十年四月廿八日之確認
    及協議書（以下簡稱四月廿八日協議書）第一條、第二條及訂於同年七月廿五日
    之協議書（以下簡稱七月廿五日協議書）第一條之約定：
    查上訴人於原審提出之起訴狀固載明「為請求返還股金起訴事」，惟請求權基礎
    為何，允宜究明請求之依據為何，不應據此為斷；稽諸起訴狀及原支付命令聲請
    狀所載，顯見上訴人於起訴之始即主張以上揭兩份協議為請求權之依據，並非依
    合夥契約之法律關係，請求合夥財產之分析或請求返還出資，至為灼然；職是，
    原審判決認上訴人係請求分析合夥財產，而援引民法第六百八十二條、六百九十
    七條第一、二項之規定，為不利上訴人之判決，即顯有違誤。
二、上訴人執為本件請求權基礎之首揭協議，核其性質，要屬「和解契約」：
    查兩造原約定共同出資在越南設立「東珠（責任）有限公司」（下簡稱東珠公司
    ），上訴人並已實際出資如前揭協議書所載壹仟柒佰陸拾貳萬元，然被上許人卻
    遲未依約出資，且經查由被上訴人乙○○負責辦理之公司設立登記，竟未將上訴
    人登記為股東，此有原審卷附越南平陽省人民委員會一九九九年十月十五日核發
    之投資執照可稽，因而兩造乃生糾紛，為終止彼此爭執，始有前揭協議書之簽訂
    ，核其性質要屬「和解契約」。
三、按民法第七百三十七條規定：「和解有使當事人所拋棄之權利消滅及使當事人取
    得和解契約所訂明權利之效力。」因此，和解契約成立後，應依該和解契約創設
    之法律關係以定當事人間之債權及債務關係。至於和解成立以前之法律關係如何
    ，概置不問，不容更就和解前之法律關係而為主張。準此而言，兩造間既已達成
    屬「和解契約」之首揭協議，自應依該協議內容定兩造之權義關係，至於首揭協
    議簽訂前兩造是否具合夥關係，要非所問；準此，稽諸四月廿八日協議第一條約
    定：「乙方（指上訴人）已出資．．．00000000新台幣．．．」、第二
    條約明：「甲方（指被上訴人）協議將上述金額還本及利息予乙方．．．」，及
    七月廿五日協議第一條約定：「根據二○○一年四月廿八日雙方簽訂確認及協議
    書，確認乙方總出資金額ＮＴ＄00000000．．．甲方同意分期償付本息
    如下．．．」，顯見被上訴人確有付款義務，惟被上訴人均未依約履行，職是，
    上訴人援引首揭兩份協議為本件請求權基礎，要無不合。
四、基於下列理由，足認七月廿五日之協議內容確經兩造合意：
    查被上訴人乙○○、戊○○並不否認渠等於七月廿五日協議書之簽名，而渠等係
    於補充條款填載完畢後，始緊接其後簽名，由此以觀，顯見被上訴人乙○○、戊
    ○○就該協議書所約定內容與上訴人確有合意；又揆諸刪除之第九條：「甲方（
    即被上訴人）須以台灣之不動產作為履約之保證」及第十條「在台灣之二○○一
    年四月廿一日出貨之貨櫃ＭＤＦ板（即纖維板）由甲方（即被上訴人）負責銷貨
    ，得款付給乙方（即上訴人），由應付乙方之總金額內扣除。」，均屬有利上訴
    人之條文，衡情苟無雙方刪除之合意，上訴人斷無將有利於己之條文逕行刪除之
    理，質言之，該協議書確經雙方合意所簽訂，絕非如被上訴人所稱僅屬「草約之
    討論階段」。至於該協議書上固無丙○○之簽名，惟由於該協議書簽訂前係先經
    兩造就手稿內容即卷附同日手寫之補充協議書達成合意，始據以繕打成七月廿五
    日之協議書並簽名，而手寫「補充協議書」上有丙○○之簽名，被上訴人亦不爭
    執該簽名之真正，是以，嗣後在打字完妥簽名時，被上訴人丙○○部分固然漏未
    簽名，惟要難執此即認定七月廿五日協議書所約定內容未經雙方合意，而遽認該
    協議不成立。
五、退一步言，縱或如被上訴人所陳，二○○一年七月廿五日之協議書上因未有被上
    訴人丙○○之簽名，或因雙方未達成合意，而認其不成立；依同年四月廿八日「
    確認及協議書」第一條、第二條之約定，被上訴人之付款義務，亦甚灼然，是以
    ，上訴人為本件請求，核屬有據。
六、末查兩造間前亦曾因相關之爭執於越南平陽省人民法院進行訴訟，惟嗣因法院認
    「由乙○○先生成立之東珠有限公司（一個成員，100%外商資金）是符合公司法
    第二十五條。投資計劃（即計劃與投資委員會）在假冒簽字的文件基礎上承認董
    事會成員是不夠法律根據的。丁○、甲○○和乙○○先生間之糾紛不是公司成員
    之間的糾紛。．．．」，乃作成停止受理之裁定，此有原審卷附「停止經濟安（
    案）判決」可稽，嗣上訴人提起上訴，仍遭駐胡志明市最高人民法院複審庭裁定
    駁回，理由仍認東珠公司實際僅有乙○○具名申請設立，並謂乙○○假冒上訴人
    之簽名，以使「計劃與投資委員會」誤認上訴人列名東珠公司成員，實則上訴人
    並非東珠公司成員云云，因而維持平陽省人民法院之裁定，此有駐胡志明市最高
    人民法院複審庭之複審裁定在卷足稽，且此複審裁定業經我國駐胡志明市台北經
    濟文化辦事處認證屬實。
參、證據：除援用第一審所提證據外，補提駐胡志明巿最高人民法院複審裁定中、越
    文本影本各乙件為證。
乙、被上訴人方面：
壹、聲明：
一、上訴駁回。
二、如受不利判決，被上訴人願供擔保，請准免予假執行。
貳、陳述：除與原判決記載相同者，茲引用之外，補稱：
一、本件西元二○○一年四月二十八日及同年七月二十五日所訂系爭協議書，係就上
    訴人要求退還合夥股金所為協議：
（一）被上訴人乙○○與上訴人丁○、甲○○間成立合夥契約，約定由上訴人丁○出
      資七百萬元、上訴人甲○○出資三百萬元，於越南成立東珠公司以為合夥之共
      同事業，且該資金已登記於東珠公司名下，而為合夥財產，此有合夥投資協議
      書附於原審卷足核，並為上訴人所不爭，實堪採認。
（二）上開四月二十八日及同年七月二十五日之系爭協議書，係為確認上訴人之合夥
      出資額及返還出資股金而立，此觀上開四月二十八日系爭協議書第一條記載：
      「乙方（即上訴人）已出資投資東珠責任有限公司．．．出資總共金額000
      00000新台幣」；同協議書第二條記明：「甲方（即被上訴人）協議將上
      述金額還本及利息予乙方（即上訴人）」；另上開七月二十五日系爭協議書第
      一條復載：「確認乙方總出資金額ＮＴ00000000，投資於東珠責任有
      限公司，甲方（即被上訴人乙○○、戊○○）同意分期償付本息如下」；同協
      議書補充第八條記載：「乙方（即上訴人）出資明細：股金ＮＴ000000
      00（壹仟萬台幣）」即明。是上開四月二十八日及同年七月二十五日之系爭
      協議書，係針對上訴人要求返還合夥出資股金所為協議，系爭二份協議書所規
      範之法律關係，即上訴人取回合夥出資之法律關係。從而，上訴人依上開系爭
      二份協議書，請求被上訴人給付一千萬元，即本於合夥關係所為退還股金之請
      求。上訴人所謂本件請求係依上開系爭二份協議書之法律關係，而非依合夥關
      係云云，混淆視聽，毫無可憑。
二、於兩造間之合夥關係續存中，上訴人不得請求退還出資股金：
（一）按「各合夥人之出資，及其他合夥財產，為合夥人全體之公同共有。」；「合
      夥人於合夥清算前，不得請求合夥財產之分析。」民法第六百六十八條、六百
      八十二條第一項，分別定有明文。次按：「依民法第六百六十八條及第六百八
      十二條第一項規定，合夥財產為合夥人全體之公同共有，合夥人於合夥清算前
      ，不得請求合夥財產之分析。」最高法院八十年度台上字第三九四號判決參照
      。是合夥財產為合夥人全體所公同共有，於合夥關係存續中，合夥人不得請求
      合夥財產之分析，殆無可疑。
（二）本件兩造間之合夥關係，現仍續存，上訴人不得請求退還出資股金：
      經查，兩造間存有合夥關係，且上開四月二十八日及同年七月二十五日之系爭
      協議書，係就上訴人退還合夥股金所為，已如上述。既兩造間之合夥關係於今
      仍屬存續，並無消滅，依前開說明，上訴人自不得請求退還出資股金。至上開
      四月二十八日及同年七月二十五日之系爭協議書，因違反民法第六百六十八條
      、六百八十二條第一項之強制規定，依民法第七十一條規定，應屬無效。是上
      訴人引無效之上開四月二十八日及同年七月二十五日系爭協議書，請求被上訴
      人退還股金云云，顯無可取。
三、上訴人所提西元二○○一年七月二十五日之補充協議書，倘不違反民法強制規定
    ，亦屬「草約討論階段」，尚非成立、生效：
    查，西元二○○一年七月二十五日，兩造於越南平陽省公安廳欲進行協商，遂於
    空白之橫格紙上，書寫兩造之姓名，由兩造為簽名表示到場，並於簽到之姓名下
    書寫「今日二○○一年七月二十五日於平陽省公安廳依據二○○一年四月二十八
    日訂定之確認及協書內容，補充履約如下：」等語，惟因兩造無法達成共識，致
    該日並無成立任何協議，此觀上訴人所呈「補充協議書」中於上開「補充履約如
    下：」之記述下，均為空白而無何任記載即明。詎上訴人竟於上開僅有兩造簽到
    之橫格紙背面空白處，擅行填載「補充協議書」等字樣，並偽造第一條至第十一
    條之內容，企圖將首頁兩造簽到之簽名，顛倒為尾頁之簽名，虛造兩造為上開「
    補充協議書」之假象。此觀於上開協議書第一條、第二條、第六條、第七條及第
    十一條之內容，均經增、刪、更改，卻未有兩造同意增、刪、更改之簽認或記載
    即明；且於該「補充協議書」既已記載「補充履約如下：」等字樣，苟兩造有所
    協議，何有不於其「補充履約如下：」接續記載協議內容之理，由此益見上開「
    補充協議書」確為上訴人以移花接木之方式所製造。綜上，從「增補條文之記載
    方式」、「當事人簽名位置」及「書面文件之撰寫習慣」以觀，足見西元二○○
    一年七月二十五日之補充協議書，屬草約討論階段，尚非成立、生效。
四、被上訴人丙○○、戊○○僅為掛名股東，與上訴人間無合夥關係，即無返還股金
    之義務：
（一）復查，上訴人丁○、甲○○與被上訴人乙○○就合夥投資越南東珠公司之事宜
      ，簽立合夥投資協議書，有該合夥投資協議書足核，已如前述。依該合夥投資
      協議書第四條所載「為符合越南當地法令，本公司另有登記名義（掛名）股東
      丙○○、戊○○，其實際股東權益歸屬乙○○。」等語。足見被上訴人丙○○
      、戊○○僅為掛名股東，與上訴人間無合夥關係，從而被上訴人丙○○、戊○
      ○對於上訴人等，即無返還股金之義務。是上訴人等訴請被上訴人丙○○、戊
      ○○返還股金云云，顯屬無據。
（二）次者，上訴人等提出西元二○○一年七月二十五日之系爭協議書，主張被上訴
      人丙○○應退還股金云云。惟查，於上述七月二十五日之協議書中，並無被上
      訴人丙○○之簽名，難認被上訴人丙○○同意上述協議書內容，且觀諸該協議
      書，並無任何人代理被上訴人丙○○為同意協議之記載，上訴人所謂被上訴人
      乙○○代理被上訴人丙○○表示同意該協議云云，顯違事實。既被上訴人丙○
      ○並未同意七月二十五日之系爭協議書，上訴人等依七月二十五日之系爭協議
      書訴請被上訴人丙○○返還股金云云，顯無可採。
五、越南胡志明市人民最高法院複審裁定，未認定上訴人非越南東珠公司之成員：
    查，上訴人於越南對被上訴人提起「公司成員爭執」之事件，其經越南胡志明市
    最高人民法院複審庭為其敗訴之複審裁定，乃因上訴人於該事件中主張被上訴人
    乙○○假冒其等簽名，使「計畫及投資委員會」認定上訴人為越南東珠公司之成
    員，實則越南東珠公司為被上訴人乙○○一人所申請設立等語，致越南胡志明市
    人民最高法院複審庭，即依上訴人上開指稱其非越南東珠公司成員之主張，而認
    定該事件非屬「公司成員爭執」之事件，而為駁回上訴之裁定。故上開越南胡志
    明市人民最高法院之複審裁定，所為「實際只有乙○○企（按：似為出之誤）名
    申請設立東珠責任有限公司。假冒各原告簽字，以便計畫及投資委員會公認該等
    人士列名東珠責任有限公司成員。因此，各原告非屬東珠責任有限公司成員」等
    語，均依上訴人之主張所為之記載，並非其對事實所為之認定。上訴人引上開越
    南胡志明市人民最高法院複審裁定，謂越南法院已認定上訴人非東珠公司成員云
    云，顯非事實。
參、證據：援用第一審所提證據。
    理    由
一、本件上訴人起訴主張：伊等與被上訴人乙○○於八十九年六月間成立合夥契約，
    共同投資經營越南東珠公司，立有合夥投資協議書，其中上訴人丁○出資三百萬
    元、上訴人甲○○出資七百萬元，均已履行出資完畢；被上訴人乙○○應出資一
    千五百萬元，然迄未履行。嗣於八十九年十二月至九十年六月間越南東珠公司成
    立，惟被上訴人乙○○始終未履行出資義務，兩造為出資額、取回資金及公司成
    員登記等事項等迭生糾紛，上訴人等與被上訴人乙○○、丙○○、戊○○三人（
    按後二人係東珠公司掛名股東）間遂於九十年四月二十八日、七月二十五日先後
    立有二份協議書（因第一份四月二十八日協議書被上訴人未履行，始再立七月二
    十五日補充協議書）其中四月二十八日協議書、七月二十五日補充協議書約定：
    確認上訴人已出資一千七百六十二萬元、被上訴人應按月攤還股金之本息，其中
    每月至少應返還本金四十萬元予上訴人；且依系爭七月二十五日協議書第四條約
    定，如其中有一期未履行，則視為全部到期，被上訴人即應返還上訴人出資之全
    部股金予上訴人；惟兩造訂立上開二份協議書後，被上訴人並未按期履行等情，
    爰依系爭二份協議書第一、二條之約定，求為命被上訴人給付上訴人一千萬元，
    並加付法定遲延利息之判決。
    被上訴人則以：系爭二份協議書，係就上訴人要求退還合夥股金所為協議，惟本
    件兩造間之合夥關係，現仍存續，依民法第六百六十八條、六百八十二條第一項
    之規定，上訴人不得請求退還出資股金；又上訴人所提九十年四月二十八日所立
    之協議書，因其第五條所載之甲方及公司會計長確認出資資金之停止條件，尚未
    成就，是系爭四月二十八日協議書尚未生效；而九十年七月二十五日之補充協議
    書，則屬「草約討論階段」，亦未成立、生效；至於被上訴人丙○○、戊○○二
    人係掛名股東，並非實際之股東，上訴人向伊二人請求，即非有據等語，資為抗
    辯。
二、本件上訴人主張上訴人二人與被上訴人三人間為解決合夥爭端，於九十年四月二
    十八日訂立協議書，系爭四月二十八日協議書第一條約定：「乙方（指上訴人）
    已出資．．．00000000新台幣．．．」、第二條約明：「甲方（指被上
    訴人）協議將上述金額還本及利息予乙方．．．１．還本：即２○○１年５月
    日起ａ、每月甲方還本予乙方至少是 400,000（肆拾萬）新台幣．．．ｂ、每月
    本金利息百分之五．．．」；惟兩造訂立上開四月二十八日協議書後，被上訴人
    並未按期履行，兩造遂於同年七月二十五日再行協議，而由上訴人二人與被上訴
    人乙○○、戊○○、丙○○三人訂立系爭七月二十五日補充協議書等情，業據提
    出系爭四月二十八日協議書、七月二十五日補充協議書（含草擬協議書）各乙件
    附卷可稽，且為被上訴人所不爭執，堪信為真實。惟被上訴人仍以系爭四月二十
    八日協議書尚未生效，七月二十五日之補充協議書，則屬「草約討論階段」，亦
    未成立、生效置辯，是本件所應審究者厥為：系爭四月二十八日協議書、七月二
    十五日補充協議書之性質為何？效力如何？經查：
（一）按解釋意思表示，應探求當事人之真義，不得拘泥所用之辭句；又稱和解者，
      謂當事人約定，互相讓步，以終止爭執或防止爭執發生之契約，民法第九十八
      條、第七百三十六條分別定有明文。本件上訴人主張，上訴人二人與被上訴人
      張豐杰等約定共同出資在越南設立東珠公司，嗣兩造為出資額、取回資金及公
      司成員登記事項等發生爭議，而於越南進行訴訟等情，有該合夥投資協議書（
      原審卷四六至四七頁）、越南平陽省人民法院「停止經濟安（案）判決」（原
      審卷九五至九七頁）、駐胡志明市最高人民法院複審庭裁定（本院卷五六頁至
      五九頁）在卷足憑，復為兩造所不爭執，足徵兩造間先後訂立系爭四月二十八
      日協議書、七月二十五日補充協議書，實係為終止彼此間關於出資額、取回資
      金及公司成員登記事項之爭執而簽訂，揆諸前揭民法第九十八條、第七百三十
      六條之規定，系爭二份協議書，核其性質要屬「和解契約」無訛。
（二）次按民法第七百三十七條規定：和解有使當事人所拋棄之權利消滅及使當事人
      取得和解契約所訂明權利之效力。因此，和解契約成立後，應依該和解契約創
      設之法律關係以定當事人間之債權及債務關係。至於和解成立以前之法律關係
      如何，概置不問（最高法院七十二年度台上字第九四○號判決足資參照）。系
      爭七月二十五日補充協議書（打字之協議書）固因未具被上訴人丙○○之簽名
      ，然觀之該手寫原稿即系爭七月二十五日補充協議書有兩造之簽名，該份簽名
      之真正復為被上訴人所不爭，自可認為真實，即兩造就七月二十五日協議條件
      業已成立和解契約。參以打字之七月二十五日補充協議書（打字該份）亦載有
      被上訴人乙○○、戊○○之簽名，該簽名之真正復為被上訴人乙○○、戊○○
      所不爭，則系爭七月二十五日補充協議業經兩造合意而成立，應可認定。
（三）雖被上訴人稱手寫七月二十五日補充協議書原稿之簽名為上訴人移花接木云云
      ，惟查被上訴人乙○○、戊○○並不否認渠等於七月廿五日原稿及打字協議書
      之簽名，而渠等係於補充條款填載完畢後，始緊接其後簽名，業經本院九十二
      年六月三日當庭命上訴人提出該原稿審認無訛，由此以觀，顯見被上訴人乙○
      ○、戊○○就該協議書所約定內容與上訴人確有合意，倘原稿之簽名係上訴人
      移花接木為之，被上訴人乙○○、戊○○則無可能在七月二十五日打字之補充
      協議書上簽名；又揆諸刪除之第九條：「甲方（即被上訴人）須以台灣之不動
      產作為履約之保證」及第十條「在台灣之二○○一年四月廿一日出貨之貨櫃Ｍ
      ＤＦ板（即纖維板）由甲方（即被上訴人）負責銷貨，得款付給乙方（即上訴
      人），由應付乙方之總金額內扣除。」，均屬有利上訴人之條文，衡情苟無雙
      方刪除之合意，上訴人斷無將有利於己之條文逕行刪除之理，質言之，該協議
      書確經雙方合意所簽訂，非如被上訴人所稱僅屬「草約之討論階段」。至於該
      打字協議書上固無丙○○之簽名，惟由於該協議書簽訂前係先經兩造就手稿內
      容即卷附同日手寫之補充協議書達成合意，始據以繕打成七月廿五日之協議書
      並簽名，而手寫「補充協議書」上有丙○○之簽名，被上訴人亦不爭執該簽名
      之真正，是以，嗣後在打字完妥簽名時，被上訴人丙○○部分固然漏未簽名，
      惟要難執此即認定七月廿五日協議書所約定內容未經雙方合意，而遽認該協議
      不成立。是被上訴人所辯即無可採。
（四）兩造間既已達成屬「和解契約」之首揭協議，自應依該協議內容定兩造之權義
      關係，且首揭協議簽訂前兩造合夥關係亦歸消滅；準此，稽諸四月廿八日協議
      第一條約定：「乙方（指上訴人）已出資．．．00000000新台幣．．
      ．」、第二條約明：「甲方（指被上訴人）協議將上述金額還本及利息予乙方
      ．．．」，及七月廿五日協議第一條約定：「根據二○○一年四月廿八日雙方
      簽訂確認及協議書，確認乙方總出資金額ＮＴ＄00000000．．．甲方
      同意分期償付本息如下．．．」，顯見被上訴人確有付款義務，惟被上訴人均
      未依約履行，依七月廿五日協議第四條約定，被上訴人如一期付款不履行視同
      全部到期，則上訴人援引首揭兩份協議為本件請求權基礎，請求被上訴人給付
      一千萬元及自起訴狀繕本最後送達被上訴人之翌日起至清償日止，按年息百分
      之五計算之利息，要無不合。被上訴人雖另抗辯：兩造間之合夥關係，既仍存
      續，依民法第六百六十八條、六百八十二條第一項之規定，上訴人自不得請求
      退還出資股金，而四月二十八日之系爭協議書，因違反前揭民法之強制規定，
      應屬無效云云；惟查，上訴人既係依據和解契約而為請求，衡諸和解契約之本
      質，不論係屬創設（當事人以他種之法律關係或單純無因性之債務約束等，替
      代原有之法律關係時），抑為認定（以原來明確之法律關係為基礎而成立和解
      時），和解雙方當事人均應受和解契約之拘束，依上說明，被上訴人所辯，要
      無足採。
（五）復按和解契約成立、生效後，應依該和解契約創設或認定之法律關係以定當事
      人間之債權及債務關係，和解契約之雙方當事人均應受和解結果之拘束，已如
      前述，則無論被上訴人丙○○、戊○○是否僅係兩造合夥事業東珠公司之掛名
      股東，二人仍應依系爭四月二十八日協議書之內容履行其給付義務；故被上訴
      人所辯，被上訴人丙○○、戊○○並非實際之股東云云，洵不可採。
（六）又被上訴人辯稱：系爭四月二十八日協議書第五條載明：「甲方（即被上訴人
      等）及東珠公司會計長須於二○○一年五月十五日前，正式確認乙方（即上訴
      人等）之出資資金如第一條所記載內容」，以為確認兩造協議返還股金數額之
      方法，於該條所載之停止條件尚未成就前，難謂兩造對於返還股金已達成協議
      云云。惟查，系爭四月二十八日協議書第五條記載：「甲方（即被上訴人等）
      及東珠公司會計長須於二○○一年五月十五日前正式確認乙方（即上訴人等）
      出資資金如第一條所記載之內容，屆時乙方將授權甲方行事公司。若甲方未能
      確認保證上述出資資金時，則由甲方同意乙方立即辦理東珠公司工廠停工」之
      約定，僅係以東珠公司之會計長有無於二○○一年五月十五日前確認第一條所
      示上訴人出資金額，作為上訴人授權被上訴人行事公司或被上訴人同意上訴人
      辦理東珠公司工廠停工之前提，應屬顯然；尚非以東珠公司會計長有無確認上
      訴人出資作為被上訴人履行協議之停止條件。是被上訴人辯稱因東珠公司會計
      長尚未確認上訴人出資數額，所載之停止條件尚未成就，故對返還股金乙節，
      兩造尚未達成合意云云，顯屬無據。
三、綜上所述，本件上訴人主張兩造業經成立和解契約之事實為可採，被上訴人所辯
    合夥關係仍存在，上訴人不得請求返還股金均為無可取。從而，上訴人本於四月
    二十八日協議書、七月二十五日補充協議書（含草擬協議書）之和解契約之法律
    關係，請求被上訴人給付壹仟萬元，及自起訴狀繕本最後送達被上訴人之翌日即
    九十一年十二月二十一日起，至清償日止，按週年利率百分之五計算之利息，為
    屬有據，應予准許。兩造陳明願供擔保聲請宣告假執行及免為假執行，核無不合
    ，爰分別酌定相當擔保金額准許之。原審疏未詳細勾稽，徒以上訴人與被上訴人
    乙○○間之合夥關係未經解散清算前，上訴人不得請求分析合夥財產，而為上訴
    人敗訴之判決，尚有未洽，上訴意旨據以指摘原判決不當，求予廢棄改判，為有
    理由，應由本院予以改判，如主文第二項所示。
四、兩造其餘攻擊防禦方法，核與本件判決之結果不生影響，爰不一一論述。
五、據上論結，本件上訴為有理由，依民事訴訟法第四百五十條、第七十八條、第八
    十五條第一項前段、第四百六十三條、第三百九十條第二項、第三百九十二條，
    判決如主文。
中      華      民      國    九十二    年      十      月     十五     日
~B1民事第一庭審判長法  官  林陳松
~B2                法  官  鄭金龍
~B3                法  官  王重吉
右為正本係照原本作成。
如對本判決上訴，須於收受判決送達後二十日內向本院提出上訴書狀，其未表明上訴
理由者，應於提出上訴後二十日內向本院提出上訴理由書(須按他造人數附具繕本)。
上訴時應提出委任律師或具有律師資格之人之委任狀；委任有律師資格者，另應附具
律師及格證書及釋明委任人與受任人有民事訴訟法第四百六十六條之一第一項但書或
第二項（詳附註）所定關係之釋明文書影本。
~B                書記官  顏子良
中      華      民      國    九十二    年      十      月     十七     日
附註：
民事訴訟法第四百六十六條之一（第一項、第二項）
對於第二審判決上訴，上訴人應委任律師為訴訟代理人。但上訴人或其法定代理人具
有律師資格者，不在此限。
上訴人之配偶、三親等內之血親、二親等內之姻親，或上訴人為法人、中央或地方機
關時，其所屬專任人員具有律師資格並經法院認為適當者，亦得為第三審訴訟代理人
。
                                                                        Ｂ


司法院資訊處製作；財團法人民間司法改革基金會備份。
